臺灣苗栗地方法院民事小額判決　　　　 96年度苗小字第580號
原　　　告　新光行銷股份有限公司
法定代理人　甲○○
訴訟代理人　丙○○
被　　　告　乙○○
上列當事人間請求清償借款事件，本院於民國96年7 月31日言詞
辯論終結，判決如下：
    主  文
被告應給付原告新臺幣貳萬貳仟元，及自民國九十四年十月十日
起至清償日止，按年息百分之二十計算之利息。
訴訟費用新臺幣壹仟元由被告負擔。
本判決得假執行。
    事實及理由
一、原告起訴主張：
  (一)被告於民國93年7 月8 日與訴外人誠泰商業銀行股份有限公
    司（現已更名為臺灣新光商業銀行股份有限公司，以下簡稱
    誠泰銀行、新光銀行）簽訂消費性商品貸款契約辦理分期貸
    款，用以支付向訴外人巔峰電信股份有限公司（下稱巔峰電
    信公司）購買亞太行動假期之價金；貸款金額共計新臺幣（
    下同）48,000元，並約定貸款期限自93年7 月14日起至95年
    7 月14日止，以每月為1 期共分24期，於每月10日給付2,00
    0 元，未依約繳款時，應自逾期之日起至清償日止，按年息
    20% 計付遲延利息，任1 期款項逾30日以上未繳納時，即喪
    失期限利益，全部債務視為到期，應一次清償所有未到期之
    貸款債務。詎被告自94年9 月10日起即未依約按期付款，屢
    經催討，被告均置之不理，依上開約定被告已喪失期限利益
    ，全部貸款債務視為到期，計尚欠本金22,000元及遲延利息
    未清償。又新光銀行對被告之債權業於95年12月8 日讓與原
    告新光行銷股份有限公司（原為誠泰行銷股份有限公司，以
    下簡稱誠泰行銷公司），有消費性商品貸款代償暨債權移轉
    證明書可證，原告爰以起訴狀繕本之送達作為債權讓與通知
    ，為此依消費借貸之法律關係提起本訴，並聲明：如主文第
    1 項所示。
  (二)對被告抗辯之陳述：原告前身誠泰行銷公司提供予被告之誠
    泰銀行消費性商品貸款契約，申請表正面之約定事項欄中關
    於委託辦理貸款、撥款支付特約商品價金，及背面契約書條
    款記載遲延利率違約金、債權讓與說明事項等有關貸款人權
    益事項，均依主管機關之規範，以紅色字體標明，提醒貸款
    人注意，對消費者並無顯失公平之處；另誠泰銀行之貸款照
    會亦有說明貸款金額及月繳金額，被告均表無異議始核准此
    貸款且被告於貸款後已繳款13期，顯見對貸款之權利義務已
    充分了解且無異議。另巔峰電信公司為多層次傳銷業者，被
    告與之簽約參加為會員，具有銷售推廣及使用巔峰電信公司
    產品之身分，已非消費者保護法（下稱消保法）所稱之消費
    者；再者，原告及誠泰銀行並非商品之出賣人，被告與巔峰
    電信公司之買賣契約及被告與誠泰銀行之消費借貸契約為兩
    個獨立契約，並無必要之關係，被告也可捨棄向銀行貸款之
    方式，而選擇以信用卡或現金支付商品價金。是有關被告與
    巔峰電信公司之紛爭、消保法之適用等，被告自應對巔峰電
    信公司主張，而非得據為拒絕付款之理由。
二、被告則以：
  (一)訴外人劉雨勝於93年7 月8 日向被告推銷巔峰電信公司、亞
    太電信公司、誠泰銀行及誠泰行銷公司間合作整合之行動假
    期節費系統，被告雖已閱畢申請書，且認基於節省電信費用
    之考量，以分期付款之方式購買節費系統並無不妥，但因約
    定事項文字過小、法律用語過多，無法即時判別彼此間之法
    律關係，並相信大公司與銀行合作應可信賴，即簽名同意購
    買。嗣被告使用約13個月左右，竟無預警斷訊，始知悉巔峰
    電信公司倒閉無法提供服務，被告自無繼續繳費之理。又劉
    雨勝並非銀行人員，誠泰行銷公司或誠泰銀行並未派員陪同
    或以電話告知重要事項，有隱匿不公條款之實；且申請書未
    明顯標示貸款訊息，約定事項之文字大小又僅為其他文字之
    1/4 ，有企圖影響消費者視覺、心理因素，造成消費者忽略
    條文內容而受有損失之事實，已違反民法第245 條之1 、消
    保法第12條及消保法施行細則第12條之規定。再者，簽約過
    程僅約一小時，有違消費者保護法11條之1 ，應有30日以內
    之合理期間供消費者審閱全部條款內容之規定。另依約定事
    項1 、2 點顯示，誠泰行銷公司為被告代理人向誠泰銀行辦
    理貸款，而誠泰行銷公司為誠泰銀行獨資設立之子公司，本
    身即代理誠泰銀行分期付款之業務，已構成雙方代理，違反
    民法第106 條之規定。
  (二)本件誠泰銀行經巔峰電信公司介紹，或有交付貸款表格予巔
    峰電信公司、或將貸款金額撥付巔峰電信公司已清償價金之
    情形，應視為具有經濟上同一性之客觀關聯因素，參考德國
    民法典「相關連契約」之規範，被告得以對巔峰電信公司主
    張同時履行抗辯事由對抗誠泰行銷公司及誠泰銀行，並主張
    民法第265 條之不安抗辯權，拒絕自己之給付。債權轉讓部
    分，則因94年9 月起因巔峰電信公司無法提供服務，債權並
    不成立，即無債權轉讓問題。
  (三)並聲明：原告之訴及假執行之聲請均駁回。
三、原告主張被告於93年7 月8 日與訴外人誠泰銀行簽訂消費性
    商品貸款契約辦理分期貸款，用以支付向訴外人巔峰電信公
    司購買亞太行動假期之價金；貸款金額共計48,000元，並約
    定貸款期限自93年7 月14日起至95年7 月14 日 止，以每月
    為1 期共分24期，於每月10日給付2,000 元，未依約繳款時
    ，應自逾期之日起至清償日止，按年息20% 計付遲延利息，
    任1 期款項逾30日以上未繳納時，即喪失期限利益，全部債
    務視為到期，應一次清償所有未到期之貸款債務。被告自94
    年9 月10日起即未依約按期付款，計尚欠本金22,000元及遲
    延利息迄未清償等情，業據原告提出申請書、消費性商品貸
    款契約書、攤還收息記錄查詢表各1 份為證（見卷第8 至9
    、11頁），復為被告所不爭，自堪信為真實。
四、被告雖以前開情詞置辯，惟查：
  (一)原告前身誠泰行銷公司提供予被告之誠泰銀行消費性商品貸
    款契約，申請表正面之約定事項欄中關於委託辦理貸款、撥
    款支付特約商品價金，及背面契約書條款記載遲延利率違約
    金、債權讓與說明事項等有關貸款人權益事項，已依主管機
    關之規範，以紅色字體標明，提醒貸款人注意，業據本院審
    閱該申請書、消費性商品貸款契約書原本無訛，尚難認對消
    費者有何顯失公平之處；另誠泰銀行之貸款照會亦有說明貸
    款金額及月繳金額，被告均表無異議始核准此貸款，且被告
    於貸款後已繳款13期，顯見被告對貸款之權利義務已充分了
    解且無異議。是被告徒以訴外人劉雨勝並非銀行人員，誠泰
    行銷公司或誠泰銀行並未派員陪同或以電話告知重要事項，
    有隱匿不公條款之實；且申請書未明顯標示貸款訊息，約定
    事項之文字大小又僅為其他文字之1/4 ，有企圖影響消費者
    視覺、心理因素，造成消費者忽略條文內容而受有損失之事
    實，已違反民法第245 條之1 及消保法施行細則第12條之規
    定云云，自無足採。
  (二)又觀諸系爭申請表約定事項第1 條載明：「申請人及特約商
    同意由誠泰行銷股份有限公司依分期付款買賣契約書及應收
    帳款受讓契約書等相關規定，受讓特約商請求申請人支付期
    付款之權利及依各該契約約定所得享有之其他一切權利及利
    益，或委由誠泰行銷股份有限公司代申請人向誠泰商業銀行
    申請消費性貸款，用以支付其向特約商購買消費性商品之分
    期付款總價款，惟誠泰行銷股份有限公司及誠泰商業銀行保
    留最終核准或受讓與否之權利」等語，可知該條款係約定原
    告得就受讓經銷商應收帳款債權，或接受被告之委託代向誠
    泰銀行（即新光銀行）申請消費性貸款，二者擇一行使，文
    義甚為清晰明確，解釋上亦無疑義，且該條款就原告與被告
    間成立委任契約部分，並無違反強制規定、誠信原則、平等
    互惠原則或顯失公平之處，是無消保法第11條第2 項及同法
    第12條第1 項規定適用之餘地。且按消保法第11條之1 規定
    目的在給予消費者充分瞭解契約內容之機會，並規範企業經
    營者不得在未給予消費者審閱契約內容之機會前，限制消費
    者簽訂契約之時間，以避免消費者於匆忙間不及瞭解其依契
    約所得主張之權利及應負擔之義務，致訂立顯失公平之契約
    而受有損害，故只須消費者於簽約前已瞭解該契約之權利義
    務關係，或有可認其能認識契約權利義務關係之合理審閱期
    間，即不得引用上開規定而主張契約無效。本件被告既不否
    認其在系爭申請表上簽名時即已明瞭契約內容包括委託原告
    代向新光銀行辦理消費性貸款用以支付其向訴外人巔峰電信
    購買商品一事，則被告自不得於系爭委任及消費借貸契約成
    立後，再以於締約前，原告並未給予其合理審閱期間而主張
    系爭申請表約定事項中委任原告代辦消費借貸之約定無效。
    是被告所辯系爭貸款契約違反誠信原則，對消費者顯失公平
    ，依消保法第12條規定應屬無效云云，亦無足採。另依系爭
    申請表約定事項第1 、2 條之約定，尚難認原告有何構成雙
    方代理之情形，被告所辯原告違反民法第106 條之規定云云
    ，亦屬無據。
  (三)本件電信服務商品之買賣契約當事人為被告與巔峰電信公司
    （基礎原因關係），而系爭分期付款貸款契約之當事人則為
    被告與誠泰銀行（給付關係），為兩造所不爭執，且有原告
    提出之申請表附卷可稽，則基於債權契約相對性之法理，被
    告僅能就個別契約關係之約定，對各契約當事人為主張，原
    則上，不得執基礎原因關係所生之抗辯事由，對抗給付關係
    之當事人。此觀系爭貸款申請表下方約定事項第6 條載明：
    「申請人（即被告）及其連帶保證人對前揭貸款之金額、相
    關費用、撥款日期等事宜願均悉數承認，並同意不得以申請
    人與特約商（經銷商）間之法律關係存在與否，或其他任何
    事由對抗誠泰商業銀行及誠泰行銷股份有限公司。」，申請
    表背面約定書第15條亦約明：「申請人（借款人）及連帶保
    證人同意，不以其對經銷商之任何債權向誠泰商業銀行主張
    抵銷，關於商品（標的物）之瑕疵擔保、保固、保證、售後
    服務或其他契約上之責任，仍應由經銷商負責，誠泰商業銀
    行或其委託之誠泰行銷股份有限公司，均對申請人（借款人
    ）與經銷商之法律關係（包括但不限於買賣關係），不負任
    何責任。」，亦基於上開理由而予以明文重申。是本件被告
    自不得持其與巔峰電信公司間買賣契約之抗辯事由，對抗非
    買賣契約當事人之原告甚明。被告雖以誠泰銀行經巔峰電信
    公司介紹，或有交付貸款表格予巔峰電信公司、或將貸款金
    額撥付巔峰電信公司已清償價金之情形，應視為具有經濟上
    同一性之客觀關聯因素云云，惟被告就上開基礎原因關係之
    買賣契約與給付關係之系爭貸款契約，確因有經濟上之同一
    性，而彼此具有相互依存之關係，並未能舉證證明，則其辯
    稱有抗辯延伸原則之適用云云，自無足採。是被告依民法第
    264 條、265 條規定，以其與巔峰電信公司買賣契約之抗辯
    事由，拒絕對原告給付，自屬無據。
  (四)綜上，被告前揭所辯，均無足採。
五、按稱消費借貸者，謂當事人一方移轉金錢或其他代替物之所
    有權於他方，而約定他方以種類、品質、數量相同之物返還
    之契約。又稱保證者，謂當事人約定，一方於他方之債務人
    不履行債務時，由其代負履行責任之契約，民法第474 條第
    1 項定有明文。另按「債權之讓與，依民法第297 條規定，
    非經讓與人或受讓人通知債務人不生效力，此項通知不過觀
    念通知，使債務人知有債權移轉之事實，免誤向原債權人清
    償而已」、「債權之讓與，依民法第297 條第1 項之規定，
    雖須經讓與人或受讓人通知債務人始生效力，但不以債務人
    之承諾為必要，而讓與之通知，為通知債權讓與事實之行為
    ，原得以言詞或文書為之，不需何等之方式，故讓與人與受
    讓人間成立債權讓與契約時，債權即移轉於受讓人，除法律
    另有規定外，如經讓與人或受讓人通知債務人，即生債權移
    轉之效力」，最高法院39年台上字第448 號判例、42年台上
    字第626 號判例意旨可資參照。查新光銀行將系爭貸款返還
    請求權讓與原告後，新光銀行或原告固未立即通知被告，但
    原告於對被告提起本件訴訟時，於起訴狀內既已對被告表明
    受讓系爭貸款債權之事實，則足使被告知有債權讓與情事，
    應認兼有通知效力，並揆諸前開判例意旨，系爭貸款債權讓
    與於原告通知被告後，不待被告同意即生效力，被告對原告
    即負有返還系爭貸款之義務。
六、從而，原告本於消費借貸及債權讓與之法律關係，訴請被告
    給付如主文第1 項所示之金額及約定遲延利息，為有理由，
    應予准許。
七、本件係訴訟標的金額在100,000 元以下之民事小額訴訟，是
    本院為被告敗訴判決部分，自應依民事訴訟法第436 條之20
    規定，依職權宣告假執行。
八、本件事證已臻明確，兩造其餘主張、陳述與舉證，經審酌與
    本院前開判斷不生影響，爰不再予逐一論述，附此敘明。
九、訴訟費用負擔之依據：民事訴訟法第78條。
中　　華　　民　　國　　96　　年　　8 　　月　　14　　日
              苗栗簡易庭法　官　王萬金
以上正本係照原本作成。
如對本判決上訴，須於判決送達後20日內向本院提出上訴狀。
                        書記官　劉碧雯
中　　華　　民　　國　　96　　年　　8 　　月　　14　　日
